【裁判字號】    92,台非,356
【裁判日期】    921023
【裁判案由】    竊盜
【裁判全文】
最高法院刑事判決                                九十二年度台非字第三五六號
    上 訴 人  最高法院檢察署檢察總長
    被    告  甲○○
右上訴人因被告竊盜案件，對於台灣宜蘭地方法院（宜蘭簡易庭）中華民國九十二年
二月二十七日第一審確定簡易判決（九十二年度宜簡字第三三號，聲請案號：台灣宜
蘭地方法院檢察署九十二年度偵字第三二號），認為違法，提起非常上訴，本院判決
如左：
    主  文
原判決撤銷。
本件公訴不受理。
    理  由
非常上訴理由稱：「按判決不適用法則或適用不當者，為違背法令，刑事訴訟法第三
百七十八條，定有明文。次按陸海空軍刑法第七十六條第一項第八款規定，現役軍人
涉嫌在營區、艦艇或其他軍事處所、建築物所犯之竊盜罪，依刑法各該規定處罰。再
依軍事審判法第一條第一項前段規定，現役軍人犯陸海空軍刑法或其特別法之罪，依
本法之規定追訴審判之。且同法第二百三十七條規定，國家安全法第八條第二項自中
華民國九十年十月二日停止適用。本件被告甲○○於九十一年十二月十五日下午七時
許，在宜蘭市○○路五十號金六結營區，竊取毛鈺智自用小客車鑰匙一把及自小客車
一輛，同月十七日被查獲，其於犯罪時及發覺時，均係現役軍人身分，且被告犯罪時
間係在國家安全法第八條第二項停止適用後，普通法院對之並無審判權。惟原審台灣
宜蘭地方法院疏未注意及此，未諭知不受理之判決，於九十二年二月二十七日以九十
二年宜簡字第三三號刑事簡易判決，為實體判決，依刑法第三百二十條第一項普通竊
盜罪，判處被告甲○○有期徒刑三月，如易科罰金，以三百元折算一日。顯有適用法
則不當之違背法令，案經確定。爰依刑事訴訟法第四百四十一條、第四百四十三條提
起非常上訴，以資糾正。」等語。
本院按現役軍人犯陸海空軍刑法或其特別法之罪，而其犯罪及發覺均在任職服役中者
，應受軍事審判，此觀軍事審判法第一條第一項、第五條第二項之規定自明。本件依
檢察官聲請簡易判決處刑書之聲請意旨以被告甲○○於任職服役中之九十一年十二月
十五日下午七時許，在宜蘭縣宜蘭市○○路五十號金六結營區內竊取其排長毛鈺智所
有停放於該營區內，車牌號碼二Ｌ｜九二七九號自用小客車一部，得手後供為代步工
具等情。嗣於同年月十七日下午九時許，經警查獲，有被告警詢筆錄載明可稽。而被
告係於九十一年十二月二十九日始因逃亡而經軍法機關通緝，已據毛鈺智於偵查中證
述甚詳。則被告之犯罪及其犯罪被發覺之時間，自均在任職服役中，所犯又係陸海空
軍刑法第七十六條第一項第八款之罪，國家安全法第八條第二項亦經軍事審判法第三
百三十七條規定自九十年十月二日起停止適用，依首揭說明，本件自應由軍法機關依
軍事審判法予以追訴審判，普通法院對之並無審判權。而對於被告無審判權者，應諭
知不受理之判決，復為刑事訴訟法第三百零三條第六款所明定。乃原審不察，未予諭
知公訴不受理，竟仍為實體有罪之第一審簡易判決，自屬違背法令，案經確定，且於
被告不利，非常上訴意旨執以指摘，洵有理由，應由本院將原判決撤銷，另行判決公
訴不受理，以資救濟。
據上論結，應依刑事訴訟法第四百四十七條第一項第一款但書、第三百零三條第六款
，判決如主文。
中      華      民      國    九十二    年      十      月    二十三    日
                              最高法院刑事第十二庭
                                  審判長法官  張  淳  淙
                                        法官  謝  俊  雄
                                        法官  蘇  振  堂
                                        法官  張  春  福
                                        法官  吳  昆  仁
      右正本證明與原本無異
                                              書  記  官
中      華      民      國    九十二    年      十      月    三十一    日


司法院資訊處製作；財團法人民間司法改革基金會備份。
